【裁判字號】    95,交簡上,44
【裁判日期】    950830
【裁判案由】    過失傷害
【裁判全文】
臺灣嘉義地方法院刑事判決            95年度交簡上字第44號
上  訴  人
即  被  告  乙○○
上列上訴人因過失傷害案件，不服本院簡易庭95年度嘉交簡字第
192號中華民國95年6月7日第一審判決（臺灣嘉義地方法院檢察
署檢察官聲請簡易判決處刑案號：94年度調偵字第257號），提
起上訴，本院管轄之第二審合議庭判決如下：
    主  文
上訴駁回。
    事  實
一、乙○○於民國94年3月11日下午6時許，駕駛車牌號碼2W-166
    6號自用小客車沿嘉義市○區○○街由西向東行駛，行經台
    林街331號前，在機車優先道上臨時停車，本應注意起步前
    應注意前後左右有無障礙或車輛行人，並應讓行進中之車輛
    行人優先通行，而依當時光線為夜間有照明且視距良好，路
    面為乾燥之柏油路面，並無不能注意之情事，竟疏於注意，
    率爾起步欲向左駛入車道內，適有丙○○騎乘車牌號碼
    BV3-479 號之輕型機車後座搭載其女甲○○，自後方同向行
    駛而來，因機車優先道遭佔用，而由乙○○所駕車輛左方快
    車道通行，乙○○所駕車輛之左前保險桿因而擦撞丙○○所
    騎乘機車之右後側車身，致丙○○、甲○○人車倒地，丙○○因而受有薦椎骨折之傷害，（乙○○涉嫌過失傷害甲○○
    部分，因甲○○於車禍後並未就醫，未能出具診斷證明書，
    甲○○已於檢察官偵查中撤回告訴），乙○○於本件車禍發
    生後，在有偵查犯罪職權之機關或公務員察覺肇事人前，即
    向到場處理之警員李俊德坦承肇事，自首接受裁判。
二、案經丙○○訴由嘉義市警察局第二分局報告臺灣嘉義地方法
    院檢察署檢察官偵查聲請簡易判決處刑。
    理  由
一、訊據被告乙○○固坦承於前揭時地駕駛車牌號碼2W-1666號
    與告訴人丙○○騎乘、後座搭載其女甲○○、車牌號碼
    BV3-479 號之輕型機車發生擦撞，告訴人丙○○因而受有薦
    椎骨折之事實，然爭執本件車禍發生之原因，辯稱：事故發
    前另有一輛機車由右向左穿越快車道，被告見狀緩緩前進中
    ，未料告訴人騎乘機車，從被告車輛左側跨越中線進入對向
    車道超車，突然自左後方駛至被告車前，被告閃避不及因而
    發生碰撞，被告就本件車禍之發生並無過失云云。惟查：
（一）告訴人因本件車禍薦骨骨折之事實，業據被告自承在卷，
      並有道路交通事故現場圖、道路交通事故調查報告表(一)、
      (二)各1份，及車禍事故現場照片6張、財團法人嘉義基督教
      醫院診斷證明書1紙在卷可參。
（二）且證人甲○○即當時搭載告訴人機車之人於本院審理時證
      稱：「（本件車禍發生你們行駛在何車道？）我們一開始
      行駛在機車道上，因為被告暫停在機車道上，所以我們才
      從被告左側要過去，是行駛在汽車道上。（汽車道上靠何
      側？）右邊靠機車道。」等語；核與告訴人指稱：「（本
      件車禍發生當時你行駛？）我原本行駛在機車道，被告的
      車輛停放在機車道上，所以我從被告車子左方要超越被告
      車子。（超越被告車子時，是否行駛在快車道？）是。」
      等情相符。證人丁○○即事故後協助告訴人送醫之人雖證
      稱：「（是否沒有看到碰撞情形？）沒有看到。但是我跟
      他們會車時，有看到當事人車子大概位置。（碰撞前看到
      何事？）看到壹台車慢慢開，壹台機車要超過去。（當時
      時速？）20、30公里」云云，然證人丁○○當時乃以20至
      30公里之時速騎乘機車行進於對向車道上，一般人騎車，
      在未發現有車禍事故之特殊狀況時，理當僅注意自身車道
      上之車流，並無理會對向車道上會車情形如何之可能，證
      人丁○○竟證稱記得車禍發生前會車狀況，是否屬實，實
      令人存疑。應以證人甲○○及告訴人所述較為可採，本件
      事故發生碰撞之地點，乃在機車專用道與快車道間，當可
      認定。
（三）又被告上訴意旨辯稱告訴人機車當時乃跨越對向車道自其
      左側超車云云；然被告前於警詢、偵訊時均未為如此之辯
      解，且被告聲請傳喚之證人丁○○亦證稱：告訴人機車乃
      騎乘於中線附近等情。若被告所述屬實，則證人丁○○當
      時騎乘機車在對向車道上行進中，證人若確實記得聽到碰
      撞前被告與告訴人兩車會車狀況，則告訴人機車跨越雙黃
      線駛入對向車道超車，當為證人丁○○所十分容易查知，
      證人丁○○卻未為如此之證詞，更令人質疑被告上開辯解
      之可信性。
（四）況被告於本院審理時辯稱：當時因為等待另一輛機車由右
      至左橫跨快車道，剛剛起步車速不到20公里；其於警訊時
      更供稱：時速不到10公里等情。則告訴人若是騎乘機車由
      被告左側超車，在被告自小客車車速如此緩慢之情形下，
      豈有無法順利超越被告車輛之理？再參酌依卷內車損照片
      所示，被告車輛為左前保險感受損，告訴人機車為右側車
      身受損，顯然碰撞發生時兩車間有一定之角度存在，並非
      告訴人機車超越被告車輛後，因突然出現在被告車輛前方
      ，被告閃煞不及而由後追撞。
（五）又被告若確實在台林街西向東快車道上直行，遭告訴人機
      車由左側超車發生碰撞，則事故發生後兩車停放位置，實
      屬對於被告極為有利之證據，被告竟將車輛往前行駛，停
      放路旁，致使道路交通事故現場圖無法忠實記錄現場情形
      ，復辯稱告訴人乃違規超車，更突顯被告辯解之不可採信
      。且本件事故經送臺灣省車輛行車事故覆議鑑定委員會鑑
      定，該會雖因雙方當事人各執一詞，現有卷附資料缺乏肇
      事後現場圖（因被告車輛移動現場）、兩車相對碰撞位置
      比對等等跡證可資研判，因此無法明確覆議。但依卷附資
      料推論被告小客車臨停後起步欲行左轉時未注意左後直行
      來車動態並讓其先行，致與左後直行駛來之告訴人機車發
      生擦撞之可能性較大等情，有該會95年3月13日府覆議字
      第0950100098號函附卷可參。
（六）按汽車起步前應顯示方向燈，注意前後左右有無障礙或車
      輛行人，並應讓行進中之車輛行人優先通行，道路交通安
      全規則第89條第1項第6款定有明文。上開交通法規所課予
      之注意義務，應為車輛駕駛人之基本認知與技術，以被告
      合格考領駕駛執照之條件，依當時夜間有照明、天候陰、
      道路無障礙物遮擋視線、視距良好之行車環境，顯非其注
      意能力所無法企及。惟被告大意輕忽，行車起步前未注意
      前後左右有無障礙或車輛行人，且未禮讓讓行進中之告訴
      人車輛優先通行，足證被告就本件車禍之發生，有未善盡
      上開注意義務之疏失，灼然甚明。告訴人既係因被告駕車
      之過失行為而受有薦骨骨折之傷害，其間即有相當因果關
      係至明。本件事證明確，被告犯行洵堪認定，應予依法論
      科。
二、核被告所為，係犯刑法第284條第1項前段之過失傷害罪。原
    審依刑事訴訟法第449條第1項前段、刑法第284條第1項前段
    、第62條、第41條第1項前段，罰金罰鍰提高標準條例第1條
    前段、第2條，逕以簡易判決處被告有期徒刑4月，如易科罰
    金，以300元折算1日，核其認事用法及量刑均屬妥適。又刑
    法業於94年2月2日修正公布，並於95年7月1日施行，就行為
    後法律變更如何適用之準據法，已由「從新從輕」改為「從
    舊從輕」，亦即除修正後之新法有利於行為人時，例外適用
    最有利之法律外，要以適用行為時之舊法為原則，則倘例外
    適用新法者，自應於裁判內對該例外之適用為必要之說明。
    本件原審判決後，刑法方修正易科罰金之相關規定，但行為
    時之易科罰金規定有利於上訴人，本即應以原判決所適用之
    行為時法為原則，而非例外適用修正後之新法，是原判決雖
    未及比較適用法律，然對判決顯然不生影響，自毋庸撤銷改
    判，併此敘明。上訴意旨指摘原審判決違誤，抗辯其當時為
    快車道上直行車輛，告訴人機車突然自左側超車兩車乃發生
    擦撞，否認就本件車禍之發生應負過失責任云云，為無理由
    ，應予駁回。
據上論斷，應依刑事訴訟法第455條之1第1項、第3項、第368條
，判決如主文。
本案經檢察官王振名到庭執行職務
中    華    民    國    95    年    8     月    30    日
                  刑事第二庭   審判長  法  官  夏金郎
                                       法  官  盧鳳田
                                       法  官  洪嘉蘭
上列正本證明與原本無異。
本件不得上訴。
中    華    民    國    95    年    8     月    30    日
                                       書記官  吳明蓉


司法院資訊處製作；財團法人民間司法改革基金會備份。
